【裁判字號】    87,重訴,31
【裁判日期】    920430
【裁判案由】    毒品危害防制條例
【裁判全文】
臺灣板橋地方法院刑事判決                          八十七年度重訴字第三一號
    公  訴  人  臺灣板橋地方法院檢察署檢察官
    被      告  乙○○
                丙○○
    共      同
    選任辯護人  洪貴參律師
右列被告等因違反毒品危害防制條例案件，經檢察官提起公訴（八十七年度偵字第八
七七五號），本院判決如左：
    主  文
乙○○、丙○○共同意圖販賣而持有第一級毒品海洛因，各處有期徒刑伍年貳月。均
免其刑之執行。
    事      實
一、乙○○、丙○○於民國八十三年四月五日左右，應甲○（另行審結）之邀約，在
    台北市某處李雪峰（另行審結）所經營之貿易公司辦公室內，由甲○勸誘乙○○
    、丙○○二人協助其與丁○○至日本販售第一級毒品海洛因，並應允負擔其二人
    之機票、旅費及給與一定之報酬，乙○○、丙○○當場即予應諾，並於同年月八
    日隨丁○○及甲○，由台灣出發搭機前往日本，到達日本羽田機場後，即與泰國
    籍之成年女性WANIDAR WINANDINDAMU（以下簡稱WANIDAR）見面，並由甲○及丁○○出面自該女處取得約四點二公斤重之第一級毒品海洛因，其四人即共同基於
    意圖販賣之犯意聯絡而持有之，嗣並由甲○及丁○○連繫泰國籍之成年男子陳玉
    成尋找買主；之後乙○○、甲○、丙○○及丁○○等四人即投宿於日本東京都新
    宿區之王城（MEZON）飯店，甲○及丁○○為確定取回海洛因之數量，即由甲○
    將裝有海洛因之袋子取出確定數量後，並告知乙○○、丙○○二人。翌日，丁○○即委託亦有意圖販賣而持有犯意聯絡之泰國籍成年女子CHANCHIRA ARIN（以下
    簡稱ARIN）保管，並與甲○一起將上開海洛因放入丙○○所有的袋子裡後交予該
    女；其後丁○○及甲○並將寄放在ARIN處之海洛因中取出其中一百公克，置於上
    開飯店房間之電視櫃上，供自由拿取吸食之用。同年月二十二日，甲○及乙○○
    先行共赴泰籍女子ARIN之房間，當場將葡萄糖摻入海洛因中增量，調製成各約一
    公斤裝之袋裝海洛因兩袋，持往日本橫濱市內之「橫濱假日飯店」，與其後到達
    之丁○○及丙○○會合後，在該處欲找尋販售之對象時，當場為日本警方所逮捕
    ，並扣得上開海洛因二袋重約二００一點五公克；嗣該泰籍女子ARIN因丁○○等
    四人業遭警逮捕，而對於其持有剩餘約二四一一點三公克之海洛因深感不安，遂
    將該海洛因移往日本東京新宿區新宿三丁目三八番一號之東日本旅客鐵道株式會
    社新宿站東口之寄物櫃中藏放，而於同年月二十七日為警查獲，並取出上開第一
    級毒品海洛因二四一一點三公克。乙○○及丙○○均因意圖販賣而持有海洛因，
    而為日本橫濱地方裁判所各判處有期徒刑四年及罰金日幣五十萬圓，並經日本東
    京高等裁判所判決上訴駁回確定，丙○○、乙○○於日本受前開有期徒刑之執行
    後，依序於八十六年七月十七日及八月一日假釋出監及遣返回國。
二、案經內政部警政署航空警察局移送台灣桃園地方法院檢察署檢察官呈請臺灣高等
    法院檢察署核轉臺灣台北地方法院檢察署檢察官，再核轉台灣板橋地方法院檢察
    署檢察官偵查起訴。
    理  由
一、訊據被告乙○○、丙○○均矢口否認有右開犯行，均辯稱：同案被告甲○邀伊二
    人陪同前往日本並未說要販賣毒品，而是說要做塑膠花及輪椅生意，伊二人僅是
    單純去日本觀光，機票費用是伊二人自行出資，甲○等人只負擔伊二人在日本之
    食宿費用，而到日本後，同案被告甲○及丁○○出去與何人接觸，第一級毒品海
    洛因如何取得，伊二人均不知情，而被告丁○○及甲○二人持有海洛因，伊二人
    從頭到尾均不知情，亦未參與，後來在橫濱假日飯店，亦在不知情之情形下被日
    本警方逮捕，伊二人又不懂日本法律，日本法院之判決，對伊二人並不公平，伊
    二人並無意圖販賣而持有海洛因之意思與犯行云云。惟查：
    (一)被告乙○○於八十六年八月一日警訊時，業已供稱：「於八十三年四月初時，
      甲○分別找我及丙○○，告訴我們二人說想不想和他的連襟丁○○一起到日本
      去玩，順便賣些海洛因賺點錢，不過我和丙○○不必出面，只須隨行壯膽即可
      ，於八十三年四月八日由甲○替我們買了機票入境日本後，再和馬來西亞籍之
      男子陳玉成會合，同年四月二十三日我們五人在日本橫濱一家假日飯店內遭日
      本警方以販賣海洛因毒品罪逮捕，整件事由甲○及他連襟丁○○負責，我和丙○○祗是隨行壯膽：：：」等語（詳台灣桃園地方法院檢察署八十六年度偵字
      第一一五０四號偵卷第三、四頁）明確，於檢察官偵查中復與被告丙○○一致
      供稱：伊二人到日本的食宿機票全由甲○付的等語（詳台灣台北地方法院檢察
      署八十六年度偵字第二二三七一號偵卷第九頁背面），於本院調查時再供稱：
      被告甲○等提了一大袋東西，回到飯店後，即知道他們所帶的是白粉（即海洛
      因）等語（詳本院八十七年十月二十七日訊問筆錄），且被告乙○○之前開警
      訊筆錄，係基於其自由意識所為之供述，並未受到威脅利誘或其他強暴脅迫之
      方式取供等情，復據證人即當日製作筆錄之員警戊○○到庭證述無訛，並為被
      告乙○○所是認（以上詳見本院卷一第一三八頁九十二年四月十六日審判筆錄
      ），是其所為之前開自白，應與事實相符而值採信。則被告乙○○、丙○○二
      人於隨同同案被告甲○、丁○○二人前往日本前，既經甲○等人告知前往日本
      之目的在於販售海洛因牟利，且應允負擔伊二人之機票及食宿等費用，及給與
      一定之報酬，足見，被告乙○○、丙○○二人對於前往日本之目的顯係知之甚
      詳，而同案被告甲○、丁○○與被告乙○○、丙○○亦非有故舊親誼，自無可
      能無故代為支付其二人之食宿及機票等費用之理。是被告乙○○、丙○○所辯
      伊二人陪同前往日本是要做塑膠花及輪椅生意，或僅是單純去日本觀光云云，
      顯係事後卸責之詞，並不可採。
    (二)次查，同案被告甲○、丁○○自泰國籍之成年女性WANIDAR處取得約四點二公
      斤之海洛因時，被告乙○○、丙○○二人當時亦隨同前往，雖被告乙○○、丙○○另辯稱當時伊二人在車站裡面，並沒有看見甲○等人取得上開海洛因云云
      ，惟被告乙○○既供承：回到飯店後即已知同案被告甲○、丁○○所帶回之物
      係海洛因等情，復如前述，且同案被告丁○○與甲○為確定數量，於飯店內將
      海洛因取出時，被告乙○○、丙○○亦同在現場，其後丁○○並將海洛因放入
      丙○○所有的袋子裡後交予該泰國籍女子ARIN 保管，亦為被告丙○○所不否
      認（詳本院九十二年二月二十四日訊問筆錄）；再者，被告乙○○、丙○○對
      於八十三年四月二十二日，甲○及乙○○先行前往日本橫濱市內之「橫濱假日
      飯店」，與其後到達之丁○○及丙○○會合後，在該處為日本警方所逮捕，並
      扣得上開海洛因二袋重約二００一點五公克等事實，亦均不否認（同上本院訊
      問筆錄）；且本案經日本警方前後查扣之海洛因重量高達四點二公斤左右，顯
      非僅供個人吸食之用，由是足見，同案被告甲○及丁○○等人持有上開海洛因
      ，應係基於販賣之意圖而持有，被告乙○○、丙○○對於同案被告甲○及丁○○意圖販賣而持有上開海洛因之行為，顯有犯意之聯絡及行為之分擔。再參以
      ，被告丙○○經法務部調查局於九十年七月十二日實施測謊鑑定結果，被告丙○○對於「其在日本未曾幫助傳遞日本查扣之海洛因」之問題，經測試呈情緒
      波動之反應，研判有說謊等情（被告乙○○則因罹高血壓、憂鬱症等疾病，服
      食藥物中，生理狀況欠佳，不合測試條件而未施測），亦有法務部調查局九十
      年陸三字第九００三一四一七號鑑定通知書一紙在卷可按（附本院卷一第一七
      五頁），則被告乙○○、丙○○辯稱並不知同案被告甲○及丁○○取得並持有
      第一級毒品海洛因，亦未參與云云，亦係事後卸飾之詞，並不可採。
    (三)又查，被告乙○○及丙○○均因意圖販賣而持有海洛因，而為日本橫濱地方裁
      判所各判處有期徒刑四年及罰金日幣五十萬圓，其後並經日本東京高等裁判所
      判決上訴駁回確定，丙○○、乙○○於日本受前開有期徒刑之執行後，依序於
      八十六年七月十七日及八月一日假釋出監及遣返回國等情，並有日本橫濱地方
      檢察廳起訴狀、追加起訴狀、橫濱地方裁判所判決書、東京高等法院駁回上訴
      書、日本大阪刑務所出具之假釋放證明書、被告乙○○假釋出獄許可決定書（
      以上俱為影本）內政部警政署刑事警察局九十一年十二月十七日刑際字第０九
      一０三三一三五０號函等附卷可稽，而上開附卷之日本橫濱地方檢察廳起訴狀
      、追加起訴狀、橫濱地方裁判所判決書、東京高等法院駁回上訴判決書等司法
      文書，業據法務部檢察司函請外交部轉囑我國駐日本代表處，洽該處法律顧問
      伊藤卓藏閱覽原本比對結果，確認為真正等情，並有法務部檢察司八十八年六
      月二日法八八檢字第００一五七五號函，及其所附駐日本代表處傳真電報、伊
      藤卓藏律師所出具之證明書等附卷（本院卷宗一第八十四頁以下）可稽，被告
      乙○○、丙○○對於上開起訴狀及判決書等司法文書之真正亦不爭執（詳本院
      九十二年四月十六日審判筆錄），自足據為本件認定事實基礎之補強證據。辯
      護意旨主張上開日本刑事司法文書不得據為本案判決之基礎等情，尚非可採。
      又被告乙○○、丙○○於日本接受上開法院刑事審判時，均有公設辯護人為其
      辯護，甚至於地方裁判所判決後，並經該公設辯護人代被告二人提起上訴等情
      ，復為被告二人所自承（同上本院審判筆錄），且案件進行中辯護人所提之辯
      護意旨，亦經日本法院於判決書中詳載駁斥或不採之理由，亦有各該判決書附
      於偵查卷可稽，足見被告二人於日本上開刑事案件審理中，確有受到公平、合
      理之待遇，被告等辯稱伊並未受到公平之審判云云，應屬卸責之詞，亦不足採
      。
    (四)綜上，本案事證已臻明確，被告乙○○、丙○○之前開犯行均洵堪認定，自應
      依法論科。
二、按刑法第五條第五款規定：「本法於凡在中華民國領域外犯左列各罪者，適用之
    ：五、鴉片罪。」，又同一行為雖經外國確定裁判，仍得依本法處斷。但在外國
    已受刑之全部或一部執行者，得免其刑之全部或一部之執行，刑法第九條復定有
    明文。核被告乙○○、丙○○所為，均係犯肅清煙毒條例第七條第一項之意圖販
    賣而持有毒品海洛因罪，被告乙○○、丙○○二人雖在中華民國領域外犯罪，且
    經外國確定裁判，依前開說明，仍得依刑法之規定處斷。又被告犯罪後，毒品危
    害防制條例業於八十七年五月二十日公布實施，並將海洛因列為該條例所稱之第
    一級毒品，依同條例第五條規定，意圖販賣而持有第一級毒品者，處無期徒刑或
    十年以上有期徒刑，得併科新台幣七百萬元以下罰金，經比較新舊法，以肅清煙
    毒條例有利於被告，依刑法第二條第一項但書規定，自應適用肅清煙毒條例之規
    定論處。被告乙○○、丙○○與同案被告甲○、丁○○及案外人泰國籍成年女子
    ARIN間，有犯意之聯絡及行為之分擔，均為共同正犯。又被告乙○○、丙○○與
    同案被告丁○○及甲○於八十三年四月八日到達日本羽田機場後，即由同案被告
    甲○、丁○○自泰國籍之成年女性WANIDAR處取得約四點二公斤重之第一級毒品
    海洛因，而基於意圖販賣之犯意聯絡而共同持有之，則於同年四月二十二日及二
    十七日先後經日本警方查獲被告等四人意圖販賣而持有上開海洛因，應僅係前開
    持有行為狀態之持續，而同屬一個持有之行為，則公訴人起訴書雖係就前後查獲
    時之持有行為提起公訴，惟既同屬實質上一罪之關係，應認均為起訴效力所及，
    是被告乙○○、丙○○另辯稱：日本警方其後於同年月二十七日在日本東京新宿
    區新宿三丁目三八番一號之東日本旅客鐵道株式會社新宿站東口之寄物櫃中查獲
    之第一級毒品海洛因二四一一點三公克部分，與伊二人無關，此部分不應論以其
    二人罪行云云，尚有誤會，併予敘明。查被告乙○○、丙○○二人於本件犯行前
    原並無前科，素行堪稱良好，僅因一時貪圖前往日本之旅費及報酬，為同案被告
    甲○、丁○○等人誤導而參與，致罹重典，惟於本案中，其二人實際上僅居於附
    從之地位，完全聽命於同案被告甲○等人而行事，較之同案被告甲○、丁○○等
    主要策劃、指揮本件犯行，其二人擔負之犯罪角色，應屬較為輕微，經衡諸其二
    人本件犯行惡性及其犯罪情節並非重大等犯罪情狀，遽論以肅清煙毒條例第七條
    第一項之罪，其法定刑為十年以上有期徒刑，實有情輕法重之憾（按同案被告甲○、丁○○之犯罪情節較大，於日本刑事審判，亦僅分別被判處八年及九年之有
    期徒刑），被告乙○○、丙○○二人犯罪之情狀應堪予憫恕，雖科以法定最低度
    之刑，猶嫌過重，爰依刑法第五十九條之規定，酌量減輕其刑。爰審酌被告等之
    前科素行、犯罪之動機、目的、手段，在日本所持有意圖販售之第一級毒品海洛
    因數量高達約四點二公斤，對日本社會秩序及我國之國際形象均造成傷害，惟犯
    罪後業經日本法院判刑並經執行在案等一切情狀，各量處如主文所示之刑，以資
    懲儆。
三、末按同一行為雖經外國確定裁判，仍得依本法處斷。但在外國已受刑之全部或一
    部執行者，得免其刑之全部或一部之執行，刑法第九條定有明文。本件被告乙○○、丙○○均因意圖販賣而持有海洛因，而為日本橫濱地方裁判所各判處有期徒
    刑四年及罰金日幣五十萬圓，並經日本東京高等裁判所判決上訴駁回確定，丙○○、乙○○於日本受前開有期徒刑之執行後，依序於八十六年七月十七日及八月
    一日假釋出監及遣返回國等情，業如前述，則其二人前開犯行既於日本已受刑之
    執行，顯已達到對其犯行懲儆之效果，且其犯行距今已歷九年餘，事過境遷，目
    前其二人復均有正當職業，生活已趨正常穩定，若遽再予執行本件刑責，無疑係
    對其目前之生活模式及週遭人際關係之破壞，不但影響其個人，亦造成其家庭之
    困擾，自非社會之福，亦與國家刑事政策之目的不符，是為啟其二人自新之機會
    ，本院認本件對被告二人所為刑之宣告，以不予執行為當，爰宣告免其刑之執行
    。
四、又本案經日本警方扣案之毒品海洛因共四袋（其中二袋重量為二００一點五公克
    、其餘二袋重量為二四一一點三公克），業經日本法院於前開刑事案件判決被告
    等有罪之同時，予以宣告沒收確定，並經送執行完畢，則上開海洛因應已經日本
    司法機關予以處分而不存在，自無再予宣告沒收銷燬之必要，爰不另為宣告之，
    併予敘明。
據上論斷，應依刑事訴訟法第二百九十九條第一項前段，肅清煙毒品條例第七條第一
項，刑法第十一條前段、第二條第一項但書、第二十八條、第五十九條、第九條，判
決如主文。
本案經檢察官馬凱蕙到庭執行職務。
中      華      民      國    九十二    年      四      月     三十     日
                                      臺灣板橋地方法院刑事第二庭
                                          法  官  林  春  長
右正本證明與原本無異。
如不服本判決，應於判決送達後十日內，向本院提出上訴狀。
                                          書記官  林  志  憲
中      華      民      國    九十二    年      四      月     三十    日
附錄本案論罪科刑法條全文：
毒品危害防制條例第五條：
意圖販賣而持有第一級毒品者，處無期徒刑或十年以上有期徒刑，得併科新臺幣七百
萬元以下罰金。
意圖販賣而持有第二級毒品者，處五年以上有期徒刑，得併科新臺幣五百萬元以下罰
金。
意圖販賣而持有第三級毒品者，處三年以上十年以下有期徒刑，得併科新臺幣三百萬
元以下罰金。
意圖販賣而持有專供製造或施用毒品之器具者，處五年以下有期徒刑，得併科新臺幣
一百萬元以下罰金。
肅清煙毒品條例第七條：


司法院資訊處製作；財團法人民間司法改革基金會備份。
